【裁判字號】    97,訴緝,195
【裁判日期】    971218
【裁判案由】    贓物
【裁判全文】
臺灣高雄地方法院刑事判決             97年度訴緝字第195號
公  訴  人  臺灣高雄地方法院檢察署檢察官
被      告  丁○○
上列被告因贓物案件，經檢察官提起公訴（97年度偵字第11620
、13626 、14662 號），本院判決如下：
    主  文
丁○○犯牙保贓物罪，累犯，處有期徒刑肆月，如易科罰金，以
新臺幣壹仟元折算壹日。
其餘被訴牙保贓物部分，無罪。
    事  實
一、丁○○對於乙○○持有重約1 錢1 分之兒童手鍊2 條（查係
    乙○○於97年4 月10日在高雄縣林園鄉林園國中後面某大樓
    4 樓或5 樓之住處行竊而取得之贓物，起訴書誤載為97年3
    月15日在高雄縣林園鄉○○路46之3 號4 樓失竊之贓物），
    因乙○○無身分證，不能典當、變賣銷贓，託丁○○持身分
    證代為出面變賣，嗣2 人於97年4 月10日前往高雄縣林園鄉
    ○○街247 號景麗銀樓（起訴書誤載為高雄縣鳳山市○○路
    24之4 號信利珠寶銀樓），向銀樓負責人甲○○○佯稱上開
    兒童手鍊2 條係丁○○之小孩所有，丁○○獲悉乙○○隱瞞
    上開金飾之來源，且未提出金飾之合法來源證明，在預見乙○○持有之金飾可能係來路不明贓物，且果為贓物亦不違背
    其本意情形下，丁○○竟基於牙保贓物之不確定故意，同意
    提供身分證出面登記，代為牙保上開兒童手鍊2 條，出售予
    不知情之銀樓負責人甲○○○，嗣甲○○○以新台幣（下同
    ）3,410 元之價格收購，乙○○則將牙保之報酬200 元支付
    丁○○，嗣為警循線查獲上情（乙○○涉犯竊盜及搶奪等案
    件，業經本院以97年度訴字第1173號判處應執行有期徒刑6
    年6 月確定，現執行中）。
二、案經高雄縣政府警察局湖內分局報請臺灣高雄地方法院檢察
    署檢察官偵查起訴。
    理  由
甲、證據能力部分：
    本件證人即景麗銀樓負責人甲○○○於警詢時、證人即共同
    被告乙○○於警詢及偵查中之證述，均為被告以外之人於審
    判外之言詞陳述；卷附金飾買入登記簿影本1 紙，則係被告
    以外之人於審判外之書面陳述。公訴人及被告丁○○就上開
    言詞及書面陳述，均同意作為證據。本院審酌上開證人甲○○○、乙○○係說明上開金飾變賣之原因及過程；上述金飾
    買入登記簿影本係記載金飾變賣紀錄；均具有相當之中立性
    。審酌前開言詞及書面陳述作成時之情況均屬正常，且與本
    案相關之待證事實具有關聯性，證明力非明顯過低，均認適
    當作為本案之證據，依刑事訴訟法第159 條之5 第1 項之規
    定，認上開陳述均有證據能力。
乙、有罪部分：
一、本院得心證之理由：
(一)訊據被告丁○○坦承於上開時間、地點，共同與乙○○前往
    變賣上開金飾之事實；惟矢口否認有何牙保贓物犯行，並於
    本院審理中辯稱：我不知道乙○○有去搶，他說他身上有金
    飾不能戴，要我與他一起去金飾店銷售，因他沒有帶身分證
    ，要用我的身分證去脫售，97年4 月10日當時在店內我看金
    飾是斷裂，出店門口後他拿200 元給我後，隨即各自離去，
    我與他同一天去賣2 次，第1 次我看到金飾是斷裂，但我沒
    有問他原因，第2 次隨即他又折返要我與他再去變賣，2 次
    都同一天販賣的，我以為賣掉金飾沒什麼，因為是乙○○所
    有云云。經查：
１、上開乙○○持有重約1 錢1 分之兒童手鍊2 條，為乙○○於
    97年4 月10日在高雄縣林園鄉林園國中後面某大樓4 樓或5
    樓之住處行竊取得，係屬贓物之事實，業據證人即共同被告
    乙○○於本院審理中證述明確（本院97年12月4 月審判筆錄
    第9 頁）；又乙○○因無身分證，不能典當、變賣銷贓，託
    丁○○持身分證代為出面變賣，並向景麗銀樓負責人甲○○○隱瞞上開金飾之來源，佯稱上開兒童手鍊2 條係丁○○之
    小孩所有，而由丁○○提供身分證出面登記，將上開金飾出
    售予不知情之銀樓負責人甲○○○，並由甲○○○以3,410
    元之價格收購等情，亦據證人甲○○○於於本院審理中證述
    甚詳（本院97年12月4 月審判筆錄第3 至7 頁）；復有金飾
    買入登記簿影本1 紙在卷可參（警二卷第92頁）。
２、被告丁○○雖辯稱不知乙○○持有之兒童手鍊2 條係竊取之
    贓物；然查：被告業於本院審理中供稱乙○○說他身上有金
    飾不能戴，要我與他一起去金飾店銷售，因他沒有帶身分證
    ，要用我的身分證去脫售等語（本院卷第43頁）；又本件被
    告與乙○○共同前往景麗銀樓變賣上開金飾，乙○○向景麗
    銀樓負責人甲○○○隱瞞上開金飾之來源，佯稱上開兒童手
    鍊2 條係丁○○之小孩所有，而由丁○○提供身分證出面登
    記，已如前述。被告既知乙○○無身分證，不能變賣金飾，
    而託被告持身分證代為出面變賣，且被告獲悉乙○○隱瞞上
    開金飾之來源，且未提出金飾之合法來源證明，是被告顯能
    預見乙○○持有之金飾可能係來路不明贓物，且果為贓物亦
    不違背其本意情形下，同意提供身分證出面登記，代為牙保
    上開兒童手鍊2 條，出售予不知情之銀樓負責人甲○○○，
    而有牙保贓物之認識甚明。
(二)綜上，本件事證明確，被告丁○○上開犯行，應堪認定。
二、論罪及科刑：
    核被告丁○○所為，係犯刑法第349 條第2 項之牙保贓物罪
    。又被告前因詐欺、竊盜及施用毒品（2 次）案件，經法院
    分別判處6 月、7 月、4 月、6 月確定，嗣4 罪接續執行（
    施用毒品2 次部分，另定應執行刑9 月確定），於94年8 月
    19日縮短刑期假釋出監，嗣假釋期滿未經撤銷假釋，於94年
    9 月15日視為已執行完畢論，有臺灣高等法院被告前案紀錄
    表在卷可稽，其於有期徒刑執行完畢後5 年之內，故意再犯
    本件有期徒刑以上之罪，應依刑法第47條第1 項之規定論以
    累犯，並加重其刑。爰審酌被告有上開前科，素行非佳，且
    再犯本件牙保犯行，助長乙○○犯罪，且於偵、審中一再否
    認犯行，態度不佳等一切情狀，爰量處如主文所示之刑；另
    審酌本件犯罪情節及被告家境貧寒等情（警二卷第43頁），
    並諭知如主文所示易科罰金之折算標準，以資懲儆。
丙、無罪部分：
一、公訴意旨另以：被告丁○○對於乙○○持有重約3.23錢之戒
    指1 個（查係乙○○於97年4 月14日10時10分許，在高雄縣
    林園鄉○○村○○○路305 巷9 弄11號之被害人丙○○住處
    竊取所得）係來路不明之贓物，仍基於牙保贓物之犯意，於
    97年4 月14日，與乙○○至高雄縣林園鄉○○街247 號景麗
    銀樓（起訴書誤載為高雄縣鳳山市○○路24之4 號信利珠寶
    銀樓），將上開戒指出售予不知情之景麗銀樓負責人甲○○○，甲○○○則以9,851 元之價格收購，乙○○則將牙保之
    報酬200 元支付丁○○，因認被告涉犯刑法第349 條第2 項
    之牙保贓物罪嫌。
二、按犯罪事實，應依證據認定之，無證據不得認定犯罪事實；
    又不能證明被告犯罪者，應諭知無罪之判決；刑事訴訟法第
    154 條第2 項、第301 條第1 項分別定有明文。次按認定不
    利於被告之證據須依積極證據，苟積極證據不足為不利於被
    告事實之認定，即應為有利被告之認定，更不必有何有利之
    證據；又犯罪事實之認定，應憑證據，如無相當之證據，或
    證據不足以證明，自不得以推測或擬制之方法，以為裁判之
    基礎（最高法院30年上字第816 號判例、40年台上字第86號
    判例參照）。
三、公訴人認被告丁○○涉犯故買贓物罪嫌，係以證人乙○○、
    甲○○○之證述、被告丁○○於警詢之供述及上開金飾買入
    登記簿影本1 紙為其論據。訊據被告丁○○堅決否認此部分
    牙保贓物犯行，並辯稱97年4 月10日賣金飾時我有攜帶身分
    證及印章，賣完金飾後，身分證就沒有再給乙○○，又97年
    4 月14日那一次，我沒有與乙○○去景麗銀樓，也沒有提供
    身分證給乙○○去變賣戒指等語。經查：
(一)本件被告丁○○於警詢時固稱：我於97年4 月14日與乙○○
    有去景麗銀樓等語（警二卷第44頁）；然於本院審理中供稱
    ：警詢時警察問我有無去賣金飾，我說有，但當時我不知道
    是何日期，但我只有4 月10日有去過銀樓，4 月14日那次我
    沒去等語（本院97年12月4 月審判筆錄第13頁）；是被告於
    97年4 月14日，是否與乙○○共同前往上開銀樓，將上開戒
    指出售予景麗銀樓負責人甲○○○，自非無疑？
(二)證人甲○○○於本院審理中證稱：97年4 月14日當天乙○○
    拿金戒指來賣時，乙○○說戒指是丁○○的，乙○○說丁○○拿戒指要換手鍊回去，因手鍊已經溶掉，我們幫客人保存
    金飾期間只有2 、3 天而已，所以我登記為丁○○的，4 月
    14日當天乙○○賣金飾時，他說丁○○人在外面，當時我沒
    有看到丁○○本人，乙○○說丁○○在外面等他等語（本院
    97年12月4 月審判筆錄第6 頁）；是景麗銀樓負責人甲○○○於97年4 月14日在上開金飾店內，顯未看見被告丁○○與
    乙○○有共同在場之事實。
(三)證人乙○○於本院審理中證稱：被告丁○○於97年4 月10日
    有與我一同去銀樓賣兒童手鍊，當天賣完後，我分200 元給
    給丁○○，賣兒童手鍊要用丁○○證件去登記，因我們兩人
    是朋友，我麻煩他；又97年4 月14日當天我有去賣金戒指，
    當天丁○○並沒有去，至於金飾登記簿會登記「丁○○」的
    名字，是因為銀樓負責人甲○○○說前幾天已經來賣過，就
    不用再用身分證，當天我並沒有告訴甲○○○說丁○○在外
    面等候等語（本院97年12月4 月審判筆錄第7 、8 頁）；另
    就上揭金飾買入登記簿觀之，登記簿上於97年4 月10日有丁○○印文，反觀於97年4 月14日並無丁○○印文，益證本件
    被告丁○○於97年4 月14日顯未前往上開銀樓，且未提供身
    分證予乙○○變賣上開戒指甚明。
(四)綜上，起訴意旨所舉上開證據，均不足以讓本院形成被告丁○○於97年4 月14日有與乙○○共同前往上開銀樓，或提供
    身分證協助乙○○為牙保贓物之有罪確信。此外，依卷內現
    存之證據亦查無被告有何起訴意旨指稱此部分之牙保贓物犯
    行，依前揭法條規定及判例意旨，此部分被告之犯罪應屬不
    能證明，自應為被告無罪之諭知。
丁、據上論斷，應依刑事訴訟法第299 條第1 項前段、第301 條
    第1 項，刑法第349 條第2 項、第41條第1 項、第47條，刑
    法施行法第1 條之1 ，判決如主文。
本案經檢察官黃子宜到庭執行職務。
中    華    民    國    97    年    12    月    18    日
                  刑事第五庭  審判長法  官    蘇揚旭
                                    法  官    李殷君
                                    法  官    陳俊宏
以上正本證明與原本無異。
如不服本判決應於收受送達後10日內向本院提出上訴書狀，並應
敘述具體理由；如未敘述上訴理由者，應於上訴期間屆滿後20日
內向本院補提理由書（均須按他造當事人之人數附繕本）「切勿
逕送上級法院」。
中    華    民    國    97    年    12    月    18    日
                                    書記官    莊正彬
（得於10日內上訴）
附錄論罪科刑法條：
刑法第349條第2項(普通贓物罪)：
搬運、寄藏、故買贓物或為牙保者，處5年以下有期徒刑、拘役
或科或併科1千元以下罰金。


司法院資訊處製作；財團法人民間司法改革基金會備份。
